【裁判字號】    92,家抗,12
【裁判日期】    920321
【裁判案由】    指定遺產管理人
【裁判全文】
臺灣高等法院高雄分院民事裁定  九十二年度家抗字第一二號
      抗  告  人  財政部國有財產局臺灣南區辦事處
      法定代理人  甲○○
      相  對  人  中興商業銀行股份有限公司
?
      法定代理人  乙○○
右抗告人因與相對人間指定遺產管理人事件，對於中華民國九十一年十二月二十四日
臺灣高雄地方法院九十一年度管字第三七號所為裁定提起抗告，本院裁定如左：
      主    文
原裁定廢棄，發回台灣高雄地方法院。
      理      由
一、抗告意旨略以：本案被繼承人王麗卿之合法繼承人均已拋棄繼承，顯然其遺債大
    於遺產。抗告人係公務機關，依國有財產法之規定綜理國產事務，執行事務預算
    為全體國民納稅所得，倘被繼承人尚有剩餘遺產得以歸屬國庫，則選任抗告人為
    遺產管理人方有實益。本件被繼承人之遺產有不敷清償遺債之虞，若選任抗告人
    為遺產管理人，所需費用須由國庫代墊，將來若無法自遺產受償，無異以全體國
    民所納稅款替私人清理追討債款，而有不公平之現象。況最近親屬縱已拋棄繼承
    ，對被繼承人生前之債權債務關係、印鑑及重要文件之保管，均較抗告人瞭解，
    若無不適任之情，自應優先就法定繼承人中選任遺產管理人等語。
二、按全部繼承人均拋棄繼承事件，多屬遺債大於遺產，而國有財產局屬公務機關，
    依國有財產法規定綜理國有財產事務，其執行事務所需預算為全國人民納稅所得
    ，倘顯無遺產可歸屬國庫，可能造成以國家資源管理對國庫毫無利益之財產並須
    墊付無法歸墊之管理費用，損及全民利益，是法院指定繼承人之遺產管理人時，
    自應先審查是否有其他適合之人可任被繼承人之遺產管理人，如無適宜之人選，
    始指定國有財產局為遺產管理人（最高法院八十九年度台抗字第五一九號裁定參
    照）。又法定繼承人與被繼承人間關係密切，對被繼承人財產狀況亦較清楚，故
    在被繼承人原有繼承人，但因繼承人拋棄繼承，致繼承人有無不明之情形，選任
    遺產管理人時，宜儘就與被繼承人關係較親近，且有處理事理能力之成年人間選
    任之，始符公平及社會感情，除非無上述條件之人，或有特殊情形外，不宜因繼
    承人之有無不明，而一概選任國有財產局為遺產管理人。查王麗卿於八十九年三
    月二十九日死亡，其父母、祖父母已，且無配偶、子女，其繼承人即兄弟姊妹
    均已拋棄繼承，而為無人承認之繼承，有各該戶籍謄本、拋棄繼承准予備查卷可
    稽（八十九年度繼字第四０三號）。而王麗卿之兄姐有九人，大部住居高雄縣市
    ，均為四十歲以上之成年人，渠固均拋棄繼承，惟非不得就其兄姐中，選任較適
    當之人擔任遺產管理人。況王麗卿於八十六年十一月遷入其自購房屋之前，並與
    兄王進璋同住一處，有其除戶戶籍謄本可稽（同上卷），是否就王麗卿之債權債
    務關係、產權文件等之保管狀態，更能掌握？乃原審就被繼承人之遺產是否足以
    支付遺產管理費用？前開繼承人是否有不適任遺產管理人之情事，或是否已無其
    他更適合之人可任被繼承人之遺產管理人等，均未予調查審酌，遽依相對人之聲
    請，指定抗告人為遺產管理人，自有未洽。抗告人指摘原裁定不當，求予廢棄，
    為有理由。且本件既有上開事項尚應調查，本院認有發回原法院就近處理之必要
    ，爰廢棄原裁定，發回台灣高雄地方法院更為適當之處理。
據上論結，本件抗告為有理由，依非訟事件法第二十八條、第八條第一項，民事訴訟
法第四百九十二條第二項，裁定如主文。
中      華      民      國    九十二    年      三      月    二十一    日
                                      臺灣高等法院高雄分院民事第六庭
~B1審判長法官  許明進
~B2      法官  李炫德
~B3      法官  謝肅珍
右正本係照原本作成。
如不服本裁定，應於收受送達後十日內向本院提出抗告狀，並應繳納抗告費新台幣四
十五元正。
~B法院書記官  邱麗莉
中      華      民      國    九十二    年      三      月     二十一   日


司法院資訊處製作；財團法人民間司法改革基金會備份。
